臺灣高等法院臺中分院刑事判決　　　　96年度上訴字第1049號
上　訴　人　臺灣臺中地方法院檢察署檢察官
被　　　告　乙○○
　　　　　　　　　　現於臺灣臺中監獄執行中
上列上訴人因被告違反毒品危害防制條例案件，不服臺灣臺中地
方法院95年度訴字第3415號中華民國96年2月12日第一審判決(起
訴案號：臺灣臺中地方法院檢察署95年度毒偵字第4052、4510號
），提起上訴，本院判決如下：
    主  文
上訴駁回。
    犯罪事實
一、乙○○前於民國90年間，因施用第一級、第二級毒品案件，
    經檢察官聲請法院裁定送觀察、勒戒，並提起公訴；觀察、
    勒戒部分，因認有繼續施用毒品之傾向，再經法院裁定令入
    戒治處所施以強制戒治，於 92年9月12日執行完畢；而上開
    施用毒品之犯行，則於91年11月26日，經臺灣臺中地方法院
    分別判處有期徒刑8月、4月，並定應執行刑為有期徒刑10月
    確定，甫於93年6月30日縮刑期滿執行完畢；其於95年8月24
    日，復因施用毒品案件，經本院分別判處有期徒刑 10月、6
    月，並定應執行刑為有期徒刑1年2月確定（現執行中）。詎
    乙○○猶不知戒絕，竟於上開強制戒治執行完畢釋放後 5年
    內，復基於施用第一級毒品海洛因之犯意，於95年8月31日
    中午某時，在其臺中縣大雅鄉○○村○○路○段421號居所，
    將第一級毒品海洛因添加葡萄糖及水稀釋後，以注射針筒注
    射血管之方式，施用第一級毒品海洛因1次。嗣於同日下午2
    時15分許，在上址，為臺中縣警察局豐原分局持法院核發之
    搜索票查獲，並扣得其所有之第一級毒品海洛因21小包（包
    裝袋標示「ＨＲ＋」者，合計淨重2.02公克，空包裝總重7.
    17公克）、殘留第一級毒品海洛因之殘渣袋8個，及其所有
    供施用毒品所用之杓子2支、注射針筒4支、葡萄糖 1小包（
    包裝袋標示「ＨＲ－」者，淨重3公克，空包裝重1.5公克）
    、分裝袋3大包。而乙○○仍不知悔改，又於 95年9月7日下
    午3、4時許，在其臺中縣大雅鄉○○路 12之6號居所，以上
    開施用方式，再施用第一級毒品海洛因1次。嗣於同日晚上6
    時50分許，在上開居所，為臺中市警察局第五分局持法院核
    發之搜索票查獲，並扣得乙○○所有之第一級毒品海洛因14
    小包（合計淨重2.51公克，空包裝總重4.22公克），及其所
    有供施用毒品所用之藥鏟2支、注射針筒1支。
二、案經臺中縣警察局豐原分局及臺中市警察局第五分局報告臺
    灣臺中地方法院檢察署檢察官偵查起訴。
    理  由
一、訊據被告乙○○對於在上開時、地，分別施用第一級毒品海
    洛因各 1次之犯罪事實均供承不諱（見原審卷第24、65頁，
    本院卷第27頁），且被告於95年 8月31日及同年9月7日為警
    查獲後，經採集其尿液分別送中山醫學大學附設醫院及詮昕
    科技股份有限公司檢驗結果，均呈第一級毒品海洛因水解後
    之嗎啡陽性反應，有中山醫學大學附設醫院檢驗科藥物檢測
    中心出具之確認檢驗結果報告及詮昕科技股份有限公司出具
    之濫用藥物尿液檢驗報告在卷可稽（見毒偵字第4052號卷第
    21頁、原審卷第16頁），另被告於 95年8月31日為警查獲時
    ，所扣得之毒品21小包（包裝袋上標示有「ＨＲ＋」者，合
    計淨重2.02公克，空包裝總重7.17公克），及於95年9 月7
    日為警扣得之毒品14小包（合計淨重2.51公克、空包裝總重
    4.22公克），經送法務部調查局鑑定結果，確均含有第一級
    毒品海洛因之成分，亦有該局之鑑定通知書各 1份附卷可憑
    （見毒偵字第4510號卷第15頁、原審卷第42頁）。此外，並
    有於95年8月31日所查扣之殘留第一級毒品海洛因之殘渣袋8
    個、杓子 2支、注射針筒4支、葡萄糖1小包（包裝袋上標示
    「ＨＲ－」者，淨重3公克，空包裝重1.05公克）、分裝袋3
    大包，及於95年9月7日所查扣之注射針筒1支、藥鏟2支扣案
    可證，足見被告之自白與事實相符，其有上開各施用第一級
    毒品海洛因 1次之犯行，堪以認定。又被告於90年間，曾因
    施用第一級、第二級毒品案件，經法院裁定送觀察、勒戒後
    ，因認有繼續施用毒品之傾向，再經法院裁定令入戒治處所
    施以強制戒治，於 92年9月12日執行完畢等情，有臺灣臺中
    地方法院檢察署刑案資料查註紀錄表、臺灣高等法院被告前
    案紀錄表附卷可參，其於上開強制戒治執行完畢釋放後， 5
    年內再犯本件施用第一級毒品罪，自應依法論科。
二、查，海洛因係毒品危害防制條例第 2條第2項第1款所規定之
    第一級毒品。被告於上開時、地，前後兩次施用第一級毒品
    海洛因之行為，均係犯同條例第 10條第1項之施用第一級毒
    品罪。被告持有毒品之低度行為，應為其施用毒品之高度行
    為所吸收，均不另論罪。被告所犯上開兩次施用第一級毒品
    罪間，犯意各別，應予分論併罰。被告有犯罪事實欄所載之
    前科犯行，於 93年6月30日縮刑期滿執行完畢等情，有上開
    前案紀錄表附卷可參，其於受有期徒刑執行完畢後， 5年內
    故意再犯本件有期徒刑以上之上開兩罪，均為累犯，應依刑
    法第 47條第1項之規定，加重其刑。原審以被告罪證明確，
    適用毒品危害防制條例第 10條第1項、刑法第11條、第47條
    第1項、第51條第5款之規定予以論罪，並審酌酌被告前因施
    用毒品犯行，甫經觀察、勒戒、強制戒治及有期徒刑之執行
    後，猶不知戒絕，竟再施用毒品，無視於毒品對於自身健康
    之戕害及國家對於杜絕毒品犯罪之禁令，惡性非輕，惟念其
    坦認犯行，態度尚佳等一切情狀，各量處有期徒刑 1年，並
    定其應執刑為有期徒刑1年4月，復以上開扣案之第一級毒品
    海洛因共 35小包（合計淨重4.53公克，空包裝總重11.39公
    克，因空包裝袋與其中之毒品無從析離，均視為毒品）、含
    有第一級毒品海洛因殘渣袋 8個（空包裝與殘留之海洛因無
    從析離，是該殘渣袋整體亦應視同毒品），應依同條例第18
    條第1項前段規定，沒收銷燬之。另扣案之杓子 2支、藥鏟2
    支、葡萄糖1小包、分裝袋3大包、注射針筒共 5支，均為被
    告所有，且係供其犯施用第一級毒品罪所用之物，業據被告
    於原審供明在卷，併均依刑法第38條第1項第2款規定，宣告
    沒收，認事用法並無不當，量刑亦屬妥適。檢察官上訴意旨
    雖以：因施用毒品具有成癮性，且施用毒品本即具有反覆為
    之的特性，是被告上開兩次之犯行，應屬包括一罪的集合犯
    關係，為實質上一罪，原審未依集合犯論以一罪，即有未洽
    等語，指摘原判決不當。然按集合犯係指依一般社會通念，
    特定犯罪行為具有反覆實施之特性，立法者於制定刑罰法律
    之初，亦已認知該種行為類型之反覆性，而有意藉由法條中
    客觀構成要件之行為要素，涵括上開具有反覆實施特性之數
    個犯罪行為，仍僅接受一次刑法之評價為已足。惟實務運作
    上，仍應注意並非所有反覆實行之行為，皆一律認為包括一
    罪，而須從行為人主觀犯意自始係基於概括性，且行為之時
    、空上亦具有密切關係，而依社會通念認屬包括之一罪為合
    理適當者，始足當之，否則仍應予以併合處罰。查，施用毒
    品者，於每次施用毒品完畢後，犯罪行為即已終了，故各次
    施用毒品之行為在客觀上可為區分，況被告上開兩次施用毒
    品之時間間隔一星期，其上開兩次施用毒品之時、空亦無密
    切關係，尚難認上開兩次施用毒品之行為應依集合犯之法理
    論以包括一罪，上訴意旨以此指摘原判決不當，為無理由，
    應予駁回。
三、檢察官移送併辦意旨（臺灣臺中地方法院檢察署96年度毒偵
    字第1380號)略以：被告又於95年12月13日下午1時40分許回
    溯72小時內之某時，在不詳地點，施用第一級毒品海洛因至
    少一次，因此部分之犯行，與上開起訴並經論罪部分有集合
    犯之實質上一罪關係，爰移送併辦處理等語。然查，先後數
    次施用毒品並無集合犯之實質上一罪關係，已詳如前述，移
    送併辦部分應係被告另行起意為之，本院無從併予審理，自
    應退由檢察官另行偵辦。
據上論結，應依刑事訴訟法第368條，判決如主文。
本案經檢察官甲○○到庭執行職務。
中　　華　　民　　國　　96　　年　　4 　　月　　30　　日
            刑事第十庭    審判長法　官　林　照　明
                                法　官　李　平　勳
                                法　官　蔡  名  曜
上列正本證明與原本無異。
如不服本判決應於收受送達後十日內向本院提出上訴書狀，其未
敘述上訴之理由者並得於提起上訴後十日內向本院補提理由書（
均須按他造當事人之人數附繕本）。
                                書記官　劉　恒  宏
中　　華　　民　　國　　96　　年　　5 　　月　　1　　 日
附錄本案論罪科刑法條全文
毒品危害防制條例第10條第1項
施用第一級毒品者，處6月以上5年以下有期徒刑。
